臺灣高等法院民事判決
111年度簡易字第15號
原      告  陳炯霖  
被      告  王紀堯  

上列當事人間請求侵權行為損害賠償事件，原告提起刑事附帶民
事訴訟，經本院刑事庭裁定移送前來（110年度附民字第479號）
，本院於111年6月14日言詞辯論終結，判決如下：
    主      文
被告應給付原告新臺幣柒萬元，及自民國一一○年十一月二十六 
日起至清償日止，按週年利率百分之五計算之利息。
訴訟費用由被告負擔。 
    事實及理由
壹、程序方面：
一、按關於財產權之訴訟，其標的金額在新臺幣（下同）50萬元
    以下者，適用民事簡易程序，為民事訴訟法第427條第1項所
    明定。本件原告於第二審刑事訴訟程序提起本件附帶民事訴
    訟，經本院刑事庭依刑事訴訟法第504條第1項前段規定裁定
    移送民事庭，本件適用簡易程序之第二審程序為審判。
二、原告原請求被告給付30萬元及自附帶民事起訴狀繕本送達翌
    日起算之法定遲延利息（見附民卷第5頁），嗣於本院審理
    時就本金之請求減縮為7萬元（見本院卷第177頁），核屬減
    縮應受判決事項之聲明，合於民事訴訟法第436條第2項、第
    255條第1項第3款規定，應予准許。
三、被告經合法通知未於言詞辯論期日到場，核無民事訴訟法第
    386條所列各款情形，爰依原告之聲請，由其一造辯論而為
    判決。　　
貳、實體方面：　　
一、原告主張：被告共同意圖為自己不法之所有，於民國108年4
    月間某日加入真實姓名年籍均不詳暱稱「○○」、「○○」之成
    年人組成之詐欺集團（下稱詐欺集團），向不特定之人詐取
    財物，成員分任機房、水房、收水、車手角色，互相利用彼
    此之行為，達到詐欺取財及洗錢之目的。被告負責招募實際
    領取款項之車手，並向車手即訴外人李延明、董丞軒（下各
    稱其名，合稱李延明等2人）收取詐欺款項，轉交集團上游
    成員之工作。同年5月18日下午3時40分，詐欺集團成員假冒
    norns客服人員向伊佯稱伊網購商品，因內部人員作業疏失
    誤設重複扣款，要取消設定云云，伊因此陷於錯誤，依指示
    於同日晚上及翌日凌晨（下稱系爭時日）轉帳3筆合計17萬9
    ,967元（下稱系爭款項）至臺灣銀行000000000000號帳戶（
    下稱人頭帳戶），受有系爭款項之損害，爰依侵權行為法律
    關係，求為判命被告給付7萬元及自附帶民事起訴狀繕本送
    達翌日起算之法定遲延利息等語。
二、被告則以：伊非詐欺集團成員，原告被詐騙與伊無關。縱認
    伊為詐欺集團成員，原告請求權已罹於時效消滅，伊拒絕給
    付。又系爭款項車手僅提領4萬元，且原告已與李延明和解
    ，損害已獲填補等語，資為抗辯。
三、本院之判斷：
　㈠按因故意或過失，不法侵害他人之權利者，負損害賠償責任
    。數人共同不法侵害他人之權利者，連帶負損害賠償責任。
    連帶債務之債權人，得對於債務人中之一人或數人或其全體
    ，同時或先後請求全部或一部給付。債權人向連帶債務人中
    之一人免除債務，而無消滅全部債務之意思表示者，除該債
    務人應分擔之部分外，他債務人仍不免其責任。民法第184
    條第1項前段、第185條第1項前段、第273條第1項、第276條
    第1項分別定有明文。又加害人於共同侵害權利之目的範圍
    內，各自分擔實行行為之一部，而互相利用他人之行為，以
    達其目的者，仍不失為共同侵權行為人，應對於全部所發生
    之結果，連帶負損害賠償責任。
  ㈡原告主張其遭詐欺集團詐騙，將系爭款項轉帳至系爭人頭帳
    戶，被告為詐欺集團成員等情，有刑事判決足參（見本院卷
    7至33頁）。被告雖否認其為詐欺集團成員，惟詐欺集團成
    員即證人李延明、董承軒於刑事審理時均證稱：被告介紹伊
    至詐欺集團擔任車手，交付伊工具機，詐欺集團成員彼此以
    工具機聯絡、指示交辦事項，伊依指示提領之款項均交付予
    被告，被告再與伊結算報酬等語，有卷附刑事審判筆錄足參
    （見本院卷第101至106、125至128頁）。又被告於刑事偵查
    及審理時自承於108年5月18日早上至同年月19日凌晨0時58
    分，與李延明同往新北市新店區○○路、○○路3段一帶，有進
    入○○路45號○○○○店及同路段78號○○○○○店等語（見本院卷第7
    5至76、139、142、145頁），核與李延明證稱於108年5月19
    日在新店區之○○○或○○○○附近將其自人頭帳戶提領之款項以
    面交或置於厠所方式交付給被告等語（見本院卷第104、110
    頁），時間及地點大致相符，而李延明等2人及被告就其參
    加詐欺集團所涉犯行已經判決有罪確定，亦有卷附刑事判決
    足佐（見本院卷第7至34、161至169頁），被告辯稱其並非
    詐欺集團之成員云云，並無可取。
　㈢被告與詐欺集團成員間，分任機房、車手、收水等，互相利
    用他人之行為，詐取他人錢財，為共同侵權行為人，就原告
    之損害應負連帶賠償責任。被告雖辯稱車手僅提領4萬元、
    原告與李延明和解，損害已獲填補云云。惟系爭款項進入人
    頭帳戶，原告即喪失管領能力，刑事庭扣得之款項，亦未退
    還予原告，已據原告陳明在卷（見本院卷第68頁），而原告
    與李延明以10萬元和解（見本院卷第97至98頁），並無免除
    被告債務之意思，扣除前開款項後，原告尚有7萬9,967元未
    獲填補，故原告請求被告給付7萬元，即屬有據。又給付無
    確定期限者，債務人於債權人得請求給付時，經其催告而未
    為給付，自受催告時起，負遲延責任；其經債權人起訴而送
    達訴狀者，與催告有同一之效力；遲延之債務，以支付金錢
    為標的者，債權人得請求依法定利率計算之遲延利息；應付
    利息之債務，其利率未經約定，亦無法律可據者，週年利率
    為5%，民法第229條第2項、第233條第1項前段及第203條分
    別定有明文。原告請求被告連帶給付自附帶民事起訴狀繕本
    送達（110年11月25日，見附民卷第7頁）翌日即同年月26日
    起算之法定遲延利息，亦屬有據。　　
  ㈣次按，侵權行為所生之損害賠償請求權，自請求權人知有損
    害及賠償義務人時起，2年間不行使而消滅，為民法第197條
    所明定。其請求權時效，以實際知悉行為人之日起算（最高
    法院 61年度第4次民事庭長會議決議參照）。原告在系爭時
    日並不知被何人詐騙，而被告對於原告主張其係至法院開庭
    始知被告為共犯等情，並無異議（見本院卷第69頁），查原
    告係於109年5月14日刑事審理中與李延明和解（見本院卷第
    97至98頁），被告復無法證明原告於該日前即已知悉被告為
    共同侵權行為人，堪認原告於109年5月14日始知被告為行為
    人，則其於110年10月26日提起刑事附帶民事訴訟（見附民
    卷第4頁），未逾2年之請求權時效，被告為時效抗辯，並無
    可取。 
四、綜上所述，原告依侵權行為之法律關係，請求被告給付7萬
    元，及自110年11月26日起至清償日止，按週年利率5%計算
    之利息，為有理由，應予准許。
五、本件事證已臻明確，兩造其餘攻擊或防禦方法及所用之證據
    ，經本院斟酌後，認均不足影響本判決之結果，爰不再逐一
    論列，附此敘明。
六、據上論結，本件原告之訴為有理由，依民事訴訟法第78條、
    第385條第1項前段，判決如主文。
中　　華　　民　　國　　111 　年　　6 　　月　 28 　　日
                    民事第三庭   
                        審判長法  官  王怡雯
                              法  官  王育珍
                              法  官  吳素勤
正本係照原本作成。
不得上訴。
中　　華　　民　　國　　111 　年　　6 　　月　　28　　日
　　　　　　　　　    　　　　書記官  林敬傑